臺灣高雄地方法院刑事判決　　　　　　　96年度交訴字第86號
公　訴　人　臺灣高雄地方法院檢察署檢察官
被　　　告　丁○○
上列被告因公共危險等案件，經檢察官提起公訴（96年度偵字第
485 號），嗣因被告就被訴事實為有罪之陳述，本院並聽取當事
人之意見後，改依簡式審判程序進行，判決如下：
    主  文
丁○○服用酒類，不能安全駕駛動力交通工具而駕駛，處有期徒
刑貳月；又過失傷害人，處有期徒刑伍月；又駕駛動力交通工具
肇事，致人受傷而逃逸，處有期徒刑捌月。應執行有期徒刑壹年
貳月。
    事  實
一、丁○○未考領有普通小型車駕駛執照，其於民國95年12月24
    日晚間7 時許起至同日晚間8 時30分許，在台南市南區某處
    ，與友人共同飲用酒類啤酒4 瓶後，明知其控制力及注意力
    均已達無法安全駕駛動力交通工具之程度，猶然駕駛車牌號
    碼SL-5543 號號自用小客車離去。嗣於同日晚間11時15分許
    ，丁○○駕駛上開自用小客車沿高雄縣路竹鄉○○路內側車
    道由北往南方向行駛，途經大公路永寧高幹111 左1 電桿前
    時，本應注意車前狀況，並隨時採取必要之安全措施，而當
    時係夜間有照明、天候晴、柏油路面乾燥、無障礙物、視距
    良好，客觀上並無不能注意之情事，詎丁○○因其酒後精神
    不振，竟疏未注意車前狀況，適有潘錦文騎乘車號YMG-780
    號機車沿大公路同向行駛，丁○○突見上開情狀已不及煞車
    或閃避，其所駕駛上開自用小客車之右前車頭遂自後撞及前
    方由潘錦文所騎乘機車尾部而肇事，致潘錦文當場人車倒地
    而受有傷害；詎丁○○於前述肇事後，明知汽車駕駛人駕駛
    汽車肇事致人受傷或死亡，應即採取救護或其他必要之措施
    ，並向警察機關報告，不得駛離等情事，竟未下車查看潘錦
    文之受傷情形，旋即駕車離開現場。嗣有甲○駕駛車號0267
    -ML 自小客車，亦沿大公路內側快車道由北往南方向行經該
    處，因疏未注意車前行車狀況，甲○所駕駛之上揭自小客車
    遂輾過受傷倒臥於車道上之潘錦文，造成潘錦文當場因內臟
    及體腔破裂死亡（甲○所涉過失致死罪部分，業經本院另行
    判處有期徒刑6 月，如易科罰金，以新台幣壹仟元折算壹日
    ，緩刑貳年）。經警接獲通報到場處理時，另在高雄縣永安
    鄉○○路與保安路口，查獲丁○○所駕駛因撞擊後輪胎爆胎
    無法繼續行進之車號SL-5543 號自小客車，經警方對丁○○
    實施酒精濃度測試，測得呼氣之酒精濃度為0.26MG /L ，而
    查悉上情。
二、案經潘錦文之配偶丙○○訴由高雄縣政府警察局湖內分局報
    告臺灣高雄地方法院檢察署檢察官偵查起訴。
    理  由
壹、程序方面：
    按本件被告所犯係死刑、無期徒刑、最輕本刑為3 年以上有
    期徒刑以外之罪，其於準備程序就前揭被訴事實為有罪之陳
    述，經受命法官告知簡式審判程序之旨，並聽取其與公訴人
    之意見後，本院認無不得或不宜改依簡式審判程序進行之處
    ，爰依刑事訴訟法第273 條之1 第1 項、第284 條之1 ，裁
    定本件由受命法官獨任進行簡式審判程序，合先敘明。
貳、實體方面：
一、上揭犯罪事實，業據被告於本院審理時坦承不諱，核與目擊
    證人謝李鳳於偵查中證述：伊當時在屋內聽到碰的一聲，有
    機車遭拖行之聲音，伊走出屋外來看時，看到機車倒地，傷
    者頭有舉起來但人沒爬起來，伊便趕緊叫兒子呼叫救護車，
    緊接著有第二台車朝被害人撞過來等語相符（見相字卷第11
    0 、111 頁），並有酒精測試值表、刑法第185 條之3 案件
    測試觀察紀錄表、高雄縣政府警察局湖內分局道路交通事故
    現場圖、高雄縣政府警察局鑑識課執行刑案現場勘察採證案
    卷暨所附照片、道路交通事故調查表、交通事故初步分析研
    判表在卷可稽。又被告酒後駕駛上開自用小客車，因不勝酒
    力而肇致本件事故，並造成被害人受傷倒地，其過失行為與
    被害人所受傷害結果二者間，具有相當因果關係。從而本件
    事證明確，被告因服用酒類不能安全駕駛動力交通工具，且
    駕駛動力交通工具肇事、過失傷害他人後駕車逃逸之犯行，
    堪以認定。
二、核被告所為，係犯刑法第185 條之3 「服用酒類，不能安全
    駕駛動力交通工具而駕駛罪」、同法第284 條第1 項過失傷
    害罪及同法第185 條之4 肇事逃逸罪。其所犯上開三罪間，
    犯意各別，行為互殊，應予分論併罰。又查被告就所犯過失
    傷害罪，被告於肇事時，並無普通小型車之駕駛執照，有高
    雄縣政府警察局舉發違反道路交通管理事件通知單及以證號
    查詢汽車駕駛人資料各1 紙可稽，其係無駕駛執照駕車甚明
    。被告係無駕駛執照駕車且係酒醉駕車，因而致人受傷，依
    法應負過失傷害之刑事責任，應依道路交通管理處罰條例第
    86 條 第1 項規定加重其刑（有關該項加重其刑之規定，其
    加重事由為列舉規定，行為人僅符合其一即構成加重其刑之
    要件，僅加重一次即可，毋庸再遞加其刑，臺灣高等法院87
    年法律座談會第56號研討意見同此見解）。爰審酌被告明知
    於服用酒類，酒後呼氣中酒精濃度達每公升0.26毫克，已處
    於不能安全駕駛動力交通工具之狀態，竟仍漠視自己安危，
    更枉顧公眾行之安全，駕駛自用小客車上路，並擦撞前方車
    輛致他人受傷而肇事，且明知開車肇事後應停留現場對傷者
    施以救護以防止損害之擴大，竟棄被害人於不顧，率爾逃離
    現場，致被害人不幸再遭甲○所駕車輛碾過，造成被害人家
    屬無限傷痛，犯後猶未能與告訴人和解，實屬可議，惟念其
    犯後於本院審理時業已坦承犯行，且無任何前科紀錄，有台
    灣高等法院被告前案紀錄表可稽，素行並非不良等一切情狀
    ，分別量處如主文所示之刑，及定其應執行刑，以資懲儆。
據上論斷，應依刑事訴訟法第273 條之1 第1 項、第284 條之1
、第299 條第1 項前段，道路交通管理處罰條例第86條第1 項，
刑法第185 條之3 、第185 條之4 、第284 條第1 項、第51條第
5款 ，刑法施行法第1 條之1 ，判決如主文。
本案經檢察官乙○○到庭執行職務。
中　　華　　民　　國　　96　　年　　6 　　月　　29　　日
                  交通法庭    法　官  郭瓊徽
以上正本證明與原本無異。
如不服本判決，應於收受送達後10日內向本院提出上訴書狀。
中　　華　　民　　國　　96　　年　　7 　　月　　2 　　日
     　　　　　　　　　       書記官  陳瓊芳
附錄
中華民國刑法第284條第1項
（過失傷害罪）
因過失傷害人者，處6月以下有期徒刑、拘役或5百元以下罰金，
致重傷者，處 1 年以下有期徒刑、拘役或 5 百元以下罰金。
中華民國刑法第185條之3
（重大違背義務致交通危險罪）
服用毒品、麻醉藥品、酒類或其他相類之物，不能安全駕駛動力
交通工具而駕駛者，處1年以下有期徒刑、拘役或3萬元以下罰金
。
中華民國刑法第185條之4
（肇事遺棄罪）
駕駛動力交通工具肇事，致人死傷而逃逸者，處6月以上5年以下
有期徒刑。
